臺灣宜蘭地方法院民事判決
111年度訴字第198號
原      告  盧价鈴  





訴訟代理人  賴宇宸律師
複 代 理人  徐子淳律師
被      告  王筱佳  

訴訟代理人  吳茂榕律師
上列當事人間侵權行為損害賠償事件，本院於民國111年7月27日
言詞辯論終結，判決如下：
    主  文
一、被告應給付原告新臺幣22萬元，及自111年3月15日起至清償
    日止，按年息百分之5計算之利息。
二、原告其餘之訴駁回。
三、訴訟費用1萬900元由被告負擔5分之1即2,180元，餘由原告
    負擔。
四、本判決第1項得假執行。被告以22萬元為原告預供擔保後，
    得免為假執行。
五、原告其餘假執行之聲請駁回。
    事實及理由
一、原告主張：原告與訴外人平祖誠（下逕稱其名）為夫妻關係
    ，而被告明知平祖誠為有配偶之人，竟自109年7月起與平祖
    誠有逾越一般社交行為之不正常情感交往，數次在被告住處
    發生性行為，侵害原告基於配偶關係之身分法益而情節重大
    ，致原告身心受創。為此，爰依侵權行為損害賠償之法律關
    係，提起本件訴訟，並聲明：㈠被告應給付原告100萬元，及
    自起訴狀繕本送達之翌日起至清償日止，按年息百分之5計
    算之利息；㈡願供擔保，請准宣告假執行。
二、被告則辯以：不否認曾與平祖誠交往，並交往期間曾發生性
    交行為。惟平祖誠於109年7月間蓄意隱瞞婚姻情況，致被告
    誤認其單身而與之交往，至110年1月間被告始知悉平祖誠已
    婚之事實，遂與之分手。是被告並無侵害原告配偶權之主觀
    認知，應不構成侵權行為，故原告之請求應無理由等語，並
    聲明：原告之訴駁回，併陳明願供擔保請准宣告免為假執行
    。
三、原告主張其與平祖誠係夫妻關係，而被告於109年7月起與有
    配偶之平祖誠間發生逾越一般社交行為之不正常情感交往，
    且兩人數次在被告住處發生性行為等情，為被告所不爭執，
    堪信屬實。原告進而主張，被告明知平祖誠為有配偶之人，
    竟仍與之不正常情感交往，甚至在被告住處發生性行為，侵
    害原告基於配偶關係之身分法益而情節重大，致原告身心受
    創，自應負損害賠償責任等情，被告則否認之，並以前詞為
    辯。
四、按因故意或過失，不法侵害他人之權利者，負損害賠償責任
    ；不法侵害他人之身體、健康、名譽、自由、信用、隱私、
    貞操，或不法侵害其他人格法益而情節重大者，被害人雖非
    財產上之損害，亦得請求賠償相當之金額；前二項規定，於
    不法侵害他人基於父、母、子、女或配偶關係之身分法益而
    情節重大者，準用之，民法第184條第1項前段、第195條第1
    項前段、第3項分別定有明文。又婚姻係以夫妻之共同生活
    為其目的，配偶應互相協力保持其共同生活之圓滿安全及幸
    福，而夫妻互守誠實，係為確保其共同生活之圓滿安全及幸
    福之必要條件，故應解為配偶因婚姻契約而互負誠實之義務
    ，配偶之一方於婚姻關係存續中與他人有逾越一般社交行為
    之不正常情感交往，甚至發生性行為，實已破壞共同生活之
    圓滿安全及幸福，即屬違反因婚姻契約之義務而侵害他方之
    權利。
  ㈠查原告主張被告於109年7月間起與平祖誠有逾越一般社交行
    為之不正常情感交往，交往期間數次在被告住處發生性行為
    等情，業據被告所不爭執，佐以平祖誠於審理時亦證稱：從
    109年7月至110年1月間與被告交往，而交往期間曾與被告在
    被告住處發生性行為等語（見本院卷第119頁）。足認，原
    告主張被告所為已破壞原告與平祖誠婚姻共同生活之圓滿、
    安全、幸福，不法侵害原告基於配偶關係之身分法益，且情
    節重大，精神上受有相當痛苦等情，核屬有據。
  ㈡被告固抗辯：並不知悉平祖誠之已婚身分，主觀上無不法侵
    害原告基於配偶關係之身分法益之意思云云。然查：平祖誠
    於本院審理時證稱：被告係於107年間起與伊任職同一公司
    ，起初僅偶爾會在公司茶水間巧遇而閒聊，但於108年4、5
    月間公司在花蓮舉辦聚會時，當時就有較深入之聊天，包括
    被告表態感情受挫，並問一些伊婚姻狀況、感情生活，並提
    到共同興趣等，且該次聚會後，兩人雖未交往但有較多互動
    ，至109年3月間經伊配偶即原告看到手機兩人互動內容，而
    以伊手機回覆「你知道我有老婆嗎？」之訊息，伊因此於通
    訊軟體上封鎖被告並刪除訊息。109年5月兩人因負責共同業
    務，伊再度與被告碰面，而恢復聯繫，被告並稱與男友感情
    生變，雖知伊有家庭，但希望有伊的陪伴，因此兩人關係越
    來越親密，自109年7月起兩人即開始交往，利用工作空檔約
    會、在被告家中發生性行為，被告也會抱怨平日晚上或假日
    無法陪伴被告，直至110年1月經原告質問後，伊有向原告坦
    承錯誤，即未再與被告聯繫等語（見本院卷第116頁至第121
    頁）。再互核，原告提出原證2有關原告於109年3月間以平
    祖誠手機回覆被告「你知道我有老婆嗎?」之訊息對話（見
    本院卷第65頁），以平祖誠、被告當時並非正式交往之情形
    ，且平祖誠亦無從預知日後是否會與被告交往，甚至遭原告
    發現並對被告提告，是原告或平祖誠實無可能於109年3月間
    即為日後訴訟而刻意製造上述訊息。更何況，平祖誠自107
    年起因工作機會結識被告，兩人並於109年7月至110年1月間
    交往，兩人相處時間並不算短，對彼此家庭、生活狀況，應
    非全然無知，甚至平祖誠更曾攜同妻小參加公司舉辦之家庭
    日活動，此有活動照片在卷可參（見本院卷第99頁至第101
    頁），顯然平祖誠亦未有刻意隱藏自己已婚身分之舉動，縱
    使被告並未曾參加公司舉辦之家庭日活動，但與平祖誠任職
    於同一公司之類似部門，實難無聽聞其他同事談起平祖誠之
    婚姻狀態、家庭狀況之可能，是平祖誠上述所言，應無違經
    驗法則。此外，平祖誠於本院審理時已具結擔保其證詞之可
    信性，益徵平祖誠之證詞，應可採信。故堪認被告應知悉平
    祖誠為有配偶之人，被告所為上開辯詞，並無可採。
  ㈢準此，被告明知平祖誠為有配偶之人，竟故意與平祖誠為婚
    外不當交往行為，嚴重破壞原告與平祖誠婚姻共同生活之圓
    滿、安全與幸福，不法侵害原告基於配偶關係之身分法益，
    可認情節重大，精神上並受有相當痛苦。故原告依民法184
    條第1項前段、第195條第3項規定，請求被告賠償其非財產
    上損害，洵屬有據。
五、又按非財產上損害之慰撫金數額，究竟若干為適當，應斟酌
    兩造身分、地位及經濟狀況，俾為審判之依據（最高法院86
    年度台上字第511號民事判決意旨參照）。本院審酌被告所
    為上情，並衡以原告現年40歲、學歷為碩士畢業、工作為擔
    任專案經理、年收入約120萬元、有未成年子女2名、名下無
    不動產；被告現年38歲、學歷為大學畢業、目前擔任醫療業
    務、月收入約6、7萬元，未婚但有雙親需要扶養、名下亦無
    不動產等情，除經兩造陳述在卷外，並經本院依職權調閱稅
    務電子閘門調件明細附卷足參，是本院審酌上情，認原告請
    求被告賠償非財產上損害100萬元，尚嫌過高，而應認以22
    萬元為當。
六、從而，原告依民法184條第1項前段、第195條第3項規定，請
    求被告給付22萬元，及自110年3月15日起至清償日止，按週
    年利率百分之5計算之利息，為有理由，應予准許。逾此部
    分之請求，則無理由，自應駁回。
七、本判決第1項為所命給付之金額未逾50萬元之判決，應依民
    事訴訟法第389條第1項第5款規定，依職權宣告假執行，原
    告陳明願供擔保而宣告假執行部分，則無必要。另並諭知被
    告得供擔保後免為假執行。而原告敗訴部分，其假執行之聲
    請已失其依據，自應一併駁回。
八、本件事證已臻明確，兩造其餘之攻擊或防禦方法及所用之證
    據，經本院斟酌後，認為均不足以影響本判決之結果，爰不
    逐一論列，附此敘明。
九、訴訟費用負擔之依據：民事訴訟法第79條。
中　　華　　民　　國　　111 　年　　8 　　月　　10　　日
                    民事庭  法　官　蔡仁昭
以上正本係照原本作成。
如對本判決上訴，須於判決送達後20日之不變期間內，向本院
提出上訴狀。如委任律師提起上訴者，應一併繳納上訴審裁判
費。
中　　華　　民　　國　　111 　年　　8 　　月　　10　　日
                    　　　　書記官　劉婉玉